臺灣臺南地方法院刑事判決　　　　　　　　　　　　九十年度易字第二三一四號
　　公　訴　人　臺灣台南地方法院檢察署檢察官
　　被　　　告　甲○○
　　　　　　　　庚○○
右列被告因詐欺案件，經檢察官提起公訴 (八十九年度偵字第八三九五號)，本院判
決如左：
    主  文
甲○○、庚○○均無罪。
    理  由
一、公訴意旨如附件起訴書所載。
二、按犯罪事實應依証據認定之，無証據不得推定其犯罪事實，刑事訴訟法第一百五
    十四條定有明文。又刑法第三百三十九條第一項之詐欺罪，以意圖為自己或第三
    人之不法之所有，施用詐術使人陷於錯誤而交付財物為犯罪構成要件；如行為人
    欠缺不法所有之意圖或無施用詐術之行為或其所用之方法，不能認為詐術，亦不
    致使人陷於錯誤，即不得以詐欺罪相繩（最高法院四十六年台上字第二六Ｏ號判
    例意旨參照）。故民事債務當事人間，若有未依債務本旨履行給付之情形，原因
    非一，其因不可歸責之事由致無法給付，甚至債之關係成立後，始惡意遲延給付
    ，皆有可能，非必出於自始無意給付之詐欺罪一端，故別無積極證據之情形，自
    難單以被告單純債務不履行之狀態，即推定被告自始即有不法所有之意圖而施用
    詐術。
三、本件公訴意旨認被告二人涉有詐欺犯行，無非以被告甲○○係傅聖企業有限公司
    （下稱傅聖公司）之負責人，明知其公司已無資力，若再向外購貨必致無法付款
    之結果，然其為求公司之生存，竟與其擔任該公司會計之妻庚○○，共同意圖為
    自己不法之所有，基於概括犯意聯絡，利用富雅樂企業股份有限公司（下稱富雅
    樂公司）與渠等多年交易所取得之信賴，自民國八十九年一月一日起至四月二十
    五日止，連續大量詐購價值共（新台幣）五百一十萬三千八百九十六元之地毯等
    貨，致富雅樂公司誤信渠有購買之意，而陸續依約送往台南縣佳里鎮鎮山里四十
    之二號傅聖公司處，嗣因渠等分別於八十九年三月三日及同年四月七日所交付之
    四張支票（發票人均為：傅聖公司，付款人同為：亞太商業銀行佳里分行，前二
    張票載發票日為：八十九年五月五日，後二張票載發票日為：八十九年六月五日
    ；金額依序為：五十七萬六千百元、四十八萬六千七百元、三十萬元及三十萬三
    千一百九十元），均不獲兌現，且人去樓空，富雅樂公司始知受騙云云為其論據
    。
四、惟訊據被告甲○○固供承伊係傅聖企業公司之負責人，有向告訴人購買本件貨物
    ，簽發起訴書所載的四張支票，屆期無法兌現之事實，然矢口否認詐欺犯行，辯
    稱：伊並沒有詐欺告訴人之意，伊與告訴人生意往來已經十幾年，交往過程中付
    款都很正常，本件是因為伊越南客戶黎氏玉牙有欠貨款二百多萬元，未依照約定
    在八十九年四月三十日之前付款給伊，才造成伊週轉失靈，一時無法付清款項，
    伊已償還告訴人一百多萬元，因告訴人無法接受伊之和解條件，未能達成和解等
    語；訊據被告庚○○固不否認伊係傅聖公司之會計，然亦矢口否認有詐欺犯行，
    辯稱：伊是擔任「傅聖公司」的會計，伊與甲○○是夫妻關係，貨都是甲○○向
    告訴人買的，簽發支票及支付貨款都是甲○○在處理，伊只負責記帳，傅聖公司
    本來是正常在經營，後來是因為週轉失靈，才無法付貨款等語。
五、經查：
(一)、被告甲○○自八十二年二月三日在第一商業銀行佳里分行開設戶支票存款帳戶
      後，並無退票紀錄，此一事實，業據該行於九十一年三月二十八日以一佳字第
      第二０一號函復本院在卷足憑；又其自八十五年十二月十六日在亞太商業銀行
      之支票存款戶，亦屬正常戶，另傅聖公司於八十六年十二月十三日在該行開設
      支票存款戶後，僅於八十七年十一月五日有一張退票紀錄，至八十九年五月五
      日方復有退票紀錄，迄至同年六月二日始列為拒絕往來戶等情，亦有該行八十
      九年八月五日亞佳字第一三六號函及該行九十一年三月二十八日以（九一）亞
      佳字第００六三號函檢送之支票存款查詢內容、事故票據明細查詢等附卷足資
      佐證，足見被告甲○○及其經營之傅聖公司於八十九年一月一日起至四月二十
      五日即向告訴人購貨期間，其上開帳戶之資金往來仍屬正常，顯難認已陷無資
      力狀態甚明。公訴人徒以被告於偵查中供稱傅聖公司之債務人永隆五金行原應
      於八十九年四月二十日給付五萬三千七百元、萬家隆股份有限公司原分別應於
      同年八月三十一日、同年十一月五日及八十八年十二月三十一日依序支付五萬
      九千四百四十七元、五萬四千二百六十九元、二十二萬五千三百四十四元均未
      付，是被告於購貨初，即有遭他人倒債，且被告公司於八十九年三月二日出售
      貨車ＴＫ─五四四九，另於同年五月一日又出售貨車ＡＴ00000000及
      ＳＴ─二五七二，亦有發票Ｚ00000000在卷可查，衡情苟三、四月係
      其旺季，被告豈會將其生財工具賣掉，再觀之傅聖公司存摺內於向告訴人進貨
      時存款不多，有其存款明細可稽云云，即憑以遽認被告於訂貨時財務已陷入困
      境，已乏堅強之事證及理由，其論據已難以成立。況被告係該二車已老舊，常
      常須維修，且被告客戶很多，另亦有叫貨運行幫忙送貨，此一事實，亦據證人
      丙○○（按原於任職於傅聖公司擔任業務員）於審理中結證屬實，足見被告所
      辯係因該二車已無繼續使用必要，方出售該二車乙節，足以採信。此外復無其
      他積極證據足資證明被告甲○○於八十九年三月三日、及同年四月七日分別簽
      發上開公訴人所指各二紙支票予告訴人支付貨款時，即已事先預知各該二紙支
      票於同年五月五日、六月五日屆期，傅聖公司將無資力支付貨款，而仍蓄意簽
      交該支票，以資取信告訴人，向告訴人詐取貨物之情事，則公訴人認被告甲○○明知傅聖公司司已無資力，若再向外購貨必致無法付款之結果，然其為求公
      司之生存，竟與其擔任該公司會計之妻庚○○，基於共同意圖為自己不法之所
      有之概括犯意聯絡，向告訴人購貨乙節，其立論益乏所據，不能成立，事理甚
      明。
(二)、被告曾於八十四年十二月份向富雅樂公司購入十九萬四千三百元之貨；八十五
      年度共向富雅樂公司購得五百九十八萬八千四百二十七元之貨；八十六年度共
      向富雅樂公司購得八百五十七萬二千九百七十八元之貨；八十七年度共向富雅
      樂公司購得二百八十萬五千一百元之貨；八十八年度共向富雅樂公司購得二百
      二十三萬二千二百元之貨，以上均無欠款，此業據告訴人公司之財務部副理壬○○於偵查中供述在卷，並為公訴人起訴書中所是認（惟其認定之上述交易金
      額，與被告二人於審理中所主張者尚有出入），足見被告與告訴人間前已有商
      業往來已有多年，交易金額由數十萬元至數百萬元之譜，且被告均有支付貨款
      ，渠等間已建立良好商業信用無訛。是告訴人之所以願意自民國八十九年一月
      一日起至四月二十五日止，出售價值共五百一十萬三千八百九十六元之地毯等
      貨物與被告，恆諸常情，顯係其僱用人經仔細評估被告上開多年來之良好商業
      信用，衡量其交易風險，而為慎重之商業交易決定，已難謂有主觀上無何陷於
      錯誤之情事。且被告辛苦建立上開多年來之良好商業信用，恆諸事理，亦顯難
      認係出於自始預謀供其於多年後與告訴人為本件交易時，使其陷於錯誤之用，
      故客觀上益難謂被告有何積極施用詐術致告訴人陷於錯誤而交付財物之情事，
      公訴人認被告二人係利用告訴人與渠等多年交易所取得之信賴為詐術手段乙節
      ，其論據亦難成立。
(三)、本件被告甲○○於前開四個月內向告訴人購價值共達五百一十萬之地毯等貨物
      ，係因被告甲○○本都是向告訴人公司購買地毯，然後送去台中給昇荃公司加
      工，後來告訴人公司的業務課黃金才跟伊等說該公司已經有辦法做ＰＶＣ加工
      ，叫伊等向該公司買貨後，直接加工就可以，所以伊與告訴人的交易數量雖然
      沒有增加，但是交易金額增加，是因為增加代工費用部分，該公司是從八十八
      年研發成功，價格有降低，伊才從八十九年一月份向告訴人公司購貨並委託他
      們公司加工，所以伊就減少委託向昇筌公司代工的數量等情，業據被告甲○○
      於審理中供明在卷，並經證人即昇筌公司負責人之妻辛○○於審理中結證無訛
      在卷，且有告訴人公司之成品交運單影本附卷足憑，自足認屬實。參以依前開
      公訴人認定被告於八十六年度即共向富雅樂公司購得八百五十七萬二千九百七
      十八元之貨之事實，及被告辯稱其前亦曾於旺季四月個月交易日內，向告訴人
      購貨達五百九十八萬餘元乙節，亦據提出告訴人公司之應收帳款明細表影本附
      卷足憑觀之，顯難認被告甲○○係有於前開四個月內向告訴人蓄意大量進貨之
      情事，其係因應傅聖公司正常營運所需而向告訴人進貨，亦足認定。
(四)、被告甲○○所辯伊越南客戶黎氏玉牙有欠貨款二百多萬元，未依照約定在八十
      九年四月三十日之前付款給伊，此一事實，亦據其於偵查中提出乙份經胡志明
      市公證處公證之協議合約影本乙份附卷足憑，參諸證人丁○○（按原係傅聖公
      司之職員）於審理中證稱：被告有被越南廠商倒債，一直要不到貨款云云，且
      告訴人公司之財務部副理壬○○於偵查中亦不爭執被告有被越南廠商倒債美金
      柒萬多元之事實（見偵查卷第一０七頁正面），自認被告甲○○所辯尚屬非虛
      ，足以採信，是其所辯伊因該貨款未能如期收取，才造成伊週轉失靈，一時無
      法付清本件貨款等語，亦合於商場資金週轉之事理，亦足以採信。
(五)、被告甲○○所辯伊已償還告訴人一百多萬元（按係指退回價值六十九萬三千三
      百三十一元之貨品及償還現金三十五萬五千元）乙節，有其提出盤點貨物明細
      表、免用統一發票收據、收據、第一銀行存款存根聯等附卷足憑，參以告訴代
      理人王進輝律師於審理中亦未對被告所辯此節提出爭執，證人己○○（當時任
      告訴人公司業務課長）於審理中亦結稱：被告退票以後約十幾天，伊有去被告
      的工廠看，他將有價值的東西搬走，剩下的都是一些零碼沒有價值的東西，被
      告說這些東西要讓我拿回去公司抵債，十一月在檢察官偵查中被告說他有貨放
      在佳里鎮朋友那裡，被告有帶我去他朋友那裡看，且有照相，後來我們公司的
      邵先生，有叫卡車去載貨，有從被告的工廠及被告朋友那裡共取回價值約六十
      多萬元的貨品等語，證人乙○○於審理中結稱：被告甲○○跟我說他的廠房跟
      人租的，房東要收回租給別人，他的公司有困難，無法再經營下去，叫我讓他
      放幾天，他要帶貨主來，準備要還給貨主，貨是他跟別人買的，後來被告有帶
      貨主來看那些貨，過沒幾天，被告帶貨主來跟我拿鑰匙去開門，讓貨主將該貨
      載回，當時甲○○有在場，也有同意，我才敢讓貨主載走等語，證人戊○於審
      理中亦結稱：甲○○曾向伊租過房屋當廠房使用，地址是在台南縣佳里鎮，門
      牌號碼我不記得，廠房是供生產地毯及存貨用的；他有按時繳房租給我，後來
      有一個月他沒有付租金給伊，伊說你不能做，要將廠房騰清，將存貨搬走，好
      讓我將廠房租給別人，因為我年紀太大，何時叫他搬的，我已經不記得了；甲○○搬走的時候廠房裡面還有存貨少許做地毯的皮革、二台小台機器，也有少
      許地毯成品等語觀之，自亦足認被告所辯上述乙節屬實。是被告甲○○有償還
      部分債務，其並未避債逃匿無蹤，亦足認定。抑且證人即告訴人公司副總經理
      陳錫銘於審理中亦證稱：約在八十九年六月甲○○退票後，甲○○有來找伊，
      說要跟我們公司和解，但他提出的償還條件過於不合理，說一個月要償還一、
      二萬元，伊等不能接受，所以沒有和解成立；甲○○當時有說要將貨先交還，
      將台北土城的公寓賣掉，將機器賣掉，以供償債，他有說能還多少算多少，其
      餘讓他分期付款，因為我們去看他的廠房內沒有什麼東西，所以我們才無法接
      受等語，益見被告甲○○曾嘗試與告訴人和解償還債務，因雙方條件未能合致
      而未達成。
(六)、另公訴人指稱告訴人富雅樂公司於八十九年四月二十四日及二十五日交付傅聖
      公司價值九十一萬元之貨，被告將其中三十萬三千零七十六元直接送台中加工
      廠抵債乙節，惟被告甲○○於審理中所否認，辯稱：伊等是將該貨送去給辛○○的工廠加工，不是抵債，他們加工完以後，再送回伊等公司，伊等公司加以
      包裝後，再加以行銷出售，且告訴人跟伊討債的時候，伊也有跟告訴人說我有
      一些貨送去給辛○○的工廠加工，他們也有去載一部份回來等語，質諸告訴代
      理人王進輝律師於審理中亦供稱：是告訴人自己去載的，不是被告叫告訴人去
      載的，其餘沒意見云云觀之，足見公訴人所指上述乙節，亦與事實有出入，顯
      不足採為被告二人有詐欺犯行之佐證，自不待言。
(七)、至證人壬○○於審理中雖結稱：偵查中伊是告訴代理人，伊我從一開始就要求
      被告交代貨物的流向及資金流程，直到第四庭，伊才叫檢察官要求被告提出發
      票來供伊查證，經伊查證結果，被告向伊等買的貨物沒有賣出去，才不得不十
      月二十七日那庭交代貨物的流向，在十一月四日帶邵雅鵬去被告朋友那裡取貨
      ，事先有帶己○○及邵雅鵬查看貨物的存放何處等語，惟訊據被告甲○○於審
      理中否認係故意遲至上開庭期才交代貨物流向，辯稱：伊在五月份就有跟告訴
      人公司的副總陳錫銘協調要將貨物歸還給告訴人公司要與他們和解，但是陳錫
      銘不接受，所以他也沒有問伊貨放在那裡，伊也沒有跟他說，壬○○在偵查中
      開始並沒有質問伊貨放在那裡，所以伊也沒有交代流向，是在十月份檢察官問
      伊是否還有存貨，叫伊將存貨拿出來還給告訴人，所以伊才跟壬○○說貨放在
      那裡，因為告訴人也是嫌貨太少，一開始並沒有要回存貨的意思等語在卷，且
      縱令證人壬○○所言屬實，亦僅能認定被告甲○○一開始未主動積極交待貨物
      流向，然顯難徒憑該消極事實，即據推論被告二人自始即有詐取該貨物之不法
      所有之犯意。另證人蔡志忠、呂政道、鄭寶珠、賴慶宗、簡源山等人證述渠等
      與被告交易各情，縱令屬實，亦顯不足採為不利被告二人之認定，並此敘明。
(八)、此外復查無其他積極證據足證被告二人涉有公訴人所指之詐欺犯行，揆諸首開
      說明，應認本件僅屬單純民事貨款債務不履行，尚難以詐欺罪相繩，因認渠二
      人被訴犯罪均不能證明，應諭知無罪，以免抑。
六、據上論斷，應依刑事訴訟法第三百零一條第一項判決如主文。
中    華    民    國      九十一      年      八      月      二十三    日
                      臺灣臺南地方法院刑事第二庭
                                      法  官    柯  顯  卿
右正本證明與原本無異。
如不服本判決，應於判決送達後十日內向本院提出上訴狀( 應附繕本 )。
                                      書記官    盧  立  勇
中    華    民    國      九十一      年      八      月      二十六    日
